【裁判字號】    98,壢交簡,846
【裁判日期】    980921
【裁判案由】    公共危險
【裁判全文】
臺灣桃園地方法院刑事裁定           98年度壢交簡字第846號
    聲  請  人  臺灣桃園地方法院檢察署檢察官
    被      告  乙○○
上列被告因公共危險案件，經聲請人即檢察官聲請以簡易判決處
刑（98年度速偵字第1385號），本院於民國98年3 月31日所為之
判決原正本及其正本，茲發現有誤，應裁定更正如下：
    主      文
上揭判決之原本及其正本暨所引用之臺灣桃園地方法院檢察署98
年度速偵字第1385號聲請簡易判決處刑書各被告欄所載「甲○○
、男、39歲、民國○○年○○月○○日生、身分證統一編號：Ｚ0000000
00號、住澎湖縣馬公市○○路192 巷6 號、居桃園縣中壢市○○
路97巷2 號5 樓」及內文中關於「甲○○」之記載，均應各更正
為「乙○○、男、41歲、民國○○年○○月○○日生、身分證統一編號
：Ｚ000000000號、住高雄市○○區○○里○○路531 巷37弄7 號
」及「乙○○」。
    理      由
一、按刑事判決文字，顯係誤寫，而不影響於全案情節與判決之
    本旨者，得參照民事訴訟法第232 條，依刑事訴訟法第199
    條（即現行刑事訴訟法第220 條），原審法院得以裁定更正
    之，業經司法院大法官會議釋字第43號解釋在案。又「刑事
    訴訟法第二百六十六條規定起訴之效力不及於檢察官所指被
    告以外之人，即所謂起訴對人之效力。而同法第二百六十四
    條第二項第一款規定起訴書應記載被告之姓名、性別等資料
    或其他足資辨別之特徵，係為確定刑罰權對象之用，其起訴
    之對象為被告其『人』，而非僅在其『姓名』，故如某甲冒
    用某乙之名於偵查中應訊，無論有無被羈押或交保，其特定
    之人應為某甲，並非被冒名之某乙，檢察官係對某甲實施偵
    查，如認其有犯罪嫌疑並對之提起公訴，雖誤以乙名起訴，
    僅姓名錯誤，其起訴所指被告之人（即應接受審判之人）應
    為某甲而非某乙，法院於審理時，若已查明係冒用乙之名義
    犯罪，即應以甲為其審判對象，僅逕將判決書當事人欄之姓
    名更正為甲，並註明其係冒用某乙姓名，方稱適法」，此有
    最高法院87年度台非字第81號、91年度臺上字第2221號判決
    足稽。若真正之犯罪行為人為某甲，偵查機關（含司法警察
    及檢察官）亦係對某甲實施逮捕、偵查等一連串偵查作為，
    嗣檢察官並認某甲有犯罪嫌疑而對之提起公訴或聲請簡易判
    決處刑，雖檢察官誤以某乙之名起訴或聲請簡易判決處刑，
    而將某乙之姓名記載在起訴書或聲請簡易判決處刑書上，然
    此僅係姓名錯誤而已，檢察官起訴或聲請簡易判決所指被告
    之人（即應接受審判之人）仍應為某甲而非某乙，縱法院於
    日後之判決書上記載某乙為被告，此時法院審判或為簡易判
    決之對象仍為某甲，法院應將當事人欄位之被告以裁定更正
    之，先予敘明。
二、查本件係被告乙○○於民國98年2 月19日晚間10時許，在桃
    園縣中壢市○○路「鳴人居卡拉OK」店內飲用啤酒，並於同
    月20日凌晨0 時許，在仍處於不能安全駕駛動力交通工具之
    狀態下，貿然騎乘車牌號碼375 －CME 號重型機車上路。嗣
    為警查獲，並測得甲○○之呼氣酒精濃度高達每公升1.04毫
    克。詎乙○○為掩飾身分，遭警逮捕後，嗣並解送臺灣桃園
    地方法院檢察署內勤檢察官訊問之犯罪行為人，於警察局、
    檢察官訊問時雖均自稱為「甲○○」，並於舉發違規通知單
    存根聯、酒精濃度檢測單、桃園縣政府警察局逕行拘提逮捕
    告知（本人、親友）書、權利告知書、汽車駕駛人酒後生理
    協調平衡檢測紀錄卡、桃園縣政府警察局中壢分局內壢派出
    所第一次及第二次調查筆錄、甲○○口卡片、指紋卡、指認
    照片、桃園地方法院檢察署98年2 月20日訊問筆錄等文書上
    簽署「甲○○」署押。而臺灣桃園地方法院檢察署檢察官亦
    以該自稱為「甲○○」之人（實係乙○○）在內勤偵查庭所
    為自白，綜合卷內之其他證據，認為該自稱為「甲○○」之
    人所為自白與事實相符，而於98年2 月24日以「甲○○」之
    名將該行為人向本院聲請簡易判決處刑，本院受理後，於98
    年3 月31日以「甲○○」之名對該行為人逕為簡易判決處刑
    。惟本院嗣接獲被冒名之甲○○陳述表未為上開犯行，亦未
    獲案，而係遭乙○○冒名。經本院通知採集甲○○指紋，與
    員警於上揭時、地所逮捕並自稱為「甲○○」之人在警局所
    採集之指紋卡及筆錄上所按捺之指紋，均送內政部警政署刑
    事警察局鑑定結果，經該局函復「送鑑（自稱）甲○○指紋
    卡指紋，經輸入電腦比對，再用人工確認結果，與本局檔存
    乙○○指紋卡之指紋相符」，有該局98年8 月3 日刑紋字第
    0980026114號鑑驗書1 份暨檢送之乙○○之指紋卡1 份在卷
    可稽，而乙○○本人則因犯竊盜罪嫌刻正臺灣士林地方法院
    檢察署檢察官偵查中，並發布通緝，此有臺灣高等法院被告
    前案紀錄表各乙件在卷可按。是足認，本件於上揭時間地點
    遭警查獲酒後駕車，嗣並解送臺灣桃園地方法院檢察署，而
    由司法警察、檢察官對其實施逮捕、偵查一連串偵查作為之
    真正犯罪行為人應為「乙○○」非「甲○○」，僅「乙○○
    」於偵查程序中冒用「甲○○」之姓名而已。而檢察官認「
    乙○○」有犯罪嫌疑而對之向本院聲請簡易判決處刑，雖在
    聲請簡易判決處刑書上誤載被告姓名為遭冒名之「甲○○」
    ，然核諸前揭說明，此僅係姓名錯誤而已，檢察官在本件聲
    請簡易判決所指之真正被告（即應接受審判之人）仍應為「
    乙○○」，而非本件上訴人甲○○，縱本院於本件簡易判決
    書上記載本件上訴人甲○○為被告，然本件簡易判決之對象
    仍為「乙○○」，本件98年度壢交簡字第846 號刑事簡易判
    決原本及正本上當事人欄、主文欄暨所引用之臺灣桃園地方
    法院檢察署98年度速偵字第1385號聲請簡易判決處刑書各被
    告欄所載「甲○○、男、39歲、民國○○年○○月○○日生、身分
    證統一編號：Ｚ00000 0000 號、住澎湖縣馬公市○○路192
    巷6 號、居桃園縣中壢市○○路97巷2 號5 樓」及內文中關
    於「甲○○」之記載係有明顯之錯誤，核諸該錯誤及誤寫因
    不影響於全案情節與判決之本旨，揆之前揭司法院大法官會
    議解釋意旨，爰依刑事訴訟法第220 條，裁定更正原判決主
    文及其正本暨所引用之聲請簡易判決處刑書如主文。
三、另被告乙○○本件冒用甲○○之姓名，並為掩飾身分，遭警
    逮捕後，嗣並解送臺灣桃園地方法院檢察署內勤檢察官訊問
    之犯罪行為人，於警察局、檢察官訊問時雖均自稱為「甲○
    ○」並於違規單存根聯、酒精濃度檢測單、桃園縣政府警察
    局逕行拘提逮捕告知（本人、親友）書、權利告知書、汽車
    駕駛人酒後生理協調平衡檢測紀錄卡、桃園縣政府警察局中
    壢分局內壢派出所第一次及第二次調查筆錄、甲○○口卡片
    、指紋卡、指認照片、桃園地方法院檢察署98年2 月20日訊
    問筆錄等文件上，偽造「甲○○」之簽名及指紋捺印，是否
    涉犯行使偽造私文書及偽造署押罪名，應由檢察官另行偵查
    ，併予敘明。
四、據上論斷，應依刑事訴訟法第455 條之1 第3 項、第362 條
    裁定如主文。
中    華    民    國    98    年    9     月    21    日
                  中壢簡易庭    法  官  江德民
以上正本證明與原本無異。
如不服本裁定，應於送達後5 日內，向本院提出抗告狀。
                                書記官  林新裕
中    華    民    國    98    年    9     月    21    日


司法院資訊處製作；財團法人民間司法改革基金會備份。
